【裁判字號】    89,易,1713
【裁判日期】    890914
【裁判案由】    竊盜等
【裁判全文】
臺灣臺北地方法院刑事判決                        八十九年度易字第一七一三號
    公  訴  人  臺灣臺北地方法院檢察署檢察官
    被      告  甲○○
右列被告因竊盜等案件，經檢察官提起公訴（八十九年度偵字第一四○五○號），本
院判決如左：
    主  文
甲○○連續行使變造特許證，足以生損害於公眾及他人，處有期徒刑伍月，如易科罰
金，以佰元折算壹日。緩刑年。
扣案之變造「臺北市營業小客車駕駛人執業登記證（證號：一五八八六一號）」彩色
影本壹紙沒收。
    事  實
一、甲○○因其所有之營業小客車駕駛人執業登記證（下稱執業登記證）未依相關規
    定審驗而遭註銷吊扣，為求繼續從事營業小客車駕駛為業，竟意圖為自己不法之
    所有，於民國八十八年九月或十月間某日，在位於臺北市○○路八十八號鵬程車
    行，發現游秋霖於同年九月十日在臺北市○○路○段一號榮車中心失竊而因不明
    原因置於鵬程車行之辦公桌上之臺北市營業小客車駕駛人執業登記證（證號：一
    五八八六一號，公訴人誤載為二○九七六三號），竟對此離本人所持有之物，予
    以侵占入己。甲○○於得手後，竟意圖供行使之用，基於變造特許證之概括犯意
    隨即在基隆市○○路一一九巷十五弄七號一樓住處，將其姓名「甲○○」等文字
    連同其個人照片黏貼於上開執業登記證予以變造，致令乘客、公路監理機關及警
    察機關均誤以為被告確已辦妥執業登記，且對該執業登記證持有人有所誤認，足
    以影響游秋霖之營業小客車駕駛人身分，並與營業小客車駕駛人執業管理資料所
    載內容不符，足以生損害於游秋霖及公路監理機關、警察機關管理營業小客車之
    正確性，進而將變造之上開執業登記證置於其所駕駛車牌號碼Ｇ八－六七二號之
    營業小客車以行使之，並因所黏貼之姓名文字與照片容易掉落，再於八十九年四
    月或五月間，承前開供行使之意圖與變造之概括故意，以彩色影印之方式將上開
    變造之執業登記證予以影印變造，足以生損害於游秋霖及公路監理機關、警察機
    關管理營業小客車之正確性，復將之置於其所駕駛之前揭營業小客車以行使之。
    嗣於同年七月十二日下午一時二十分許，甲○○駕駛之前揭營業小客車行經臺北
    市○○○路與金湖路口，為警查獲。
二、案經臺北市政府警察局內湖分局報請臺灣臺北地方法院檢察署檢察官偵查起訴。
    理  由
一、訊據被告甲○○對於右揭事實，僅坦承拾獲游秋霖之執業登記證、為己之用而予
    以變造行使等情，惟矢口否認有何侵占離本人所持有之物及行使變造特許證之犯
    行，辯稱：該執業登記證既經游秋霖丟棄於車內而遲未領回，應不構成犯罪，且
    被告雖變造執業登記證，進而行使，然所有責任均由其負責，與游秋霖無涉，並
    未對游秋霖造成任何損害云云。惟查：
（一）右揭事實，業據被害人游秋霖指訴歷歷（見偵查卷第十頁之偵訊筆錄），且有
      變造之執業登記證及其彩色影本扣案可稽（見偵查卷第十九頁）。是以被告確
      有侵占離本人所持有之物及變造特許證進而行使之犯行。
（二）扣案之執業登記證原係游秋霖於八十八年九月十日在臺北市○○路○段一號榮
      車中心失竊，另於同年月十三日向臺北市政府警察局交通警察大隊申請補發新
      證（證號：二○九七六三號），此經被害人游秋霖供述明確（見偵查卷第十頁
      反面之偵訊筆錄），足見游秋霖並無拋棄所有權之意思，而該執業登記證究因
      何故而置於鵬程車行處，雖無法查證，惟難以此情遽認游秋霖拋棄該執業登記
      證之所有權。從而，該執業登記證既為游秋霖所失竊、非出於其本人意思而脫
      離持有之物，被告未依民法物權編相關規定程序處理，逕將該執業登記證以不
      法所有之意思而侵占為己有，即與刑法第三百三十七條侵占離本人所持有之物
      之構成要件相當。
（三）查營業小客車駕駛人執業登記證為警察機關依道路交通管理條例第三十六條、
      第三十七條規定及營業小客車駕駛人執業登記管理辦法之相關規定所核發，汽
      車駕駛人以從事營業小客車駕駛為業者，應於執業前向警察機關辦理執業登記
      ，領有營業小客車駕駛人執業登記證，始得執業，一旦駕車駕駛人領得此執業
      登記證，即表示其得以從事營業小客車駕駛為業，為執業之許可憑證，自屬刑
      法第二百十二條所列特許證之一種。今被告變造原屬游秋霖所有之執業登記證
      ，置於其所駕駛之營業小客車，致令乘客、公路監理機關及警察機關均誤以為
      被告確已辦妥執業登記，且對該執業登記證持有人有所誤認，足以影響游秋霖
      之營業小客車駕駛人身分，並與營業小客車駕駛人執業管理資料所載內容不符
      ，準此，被告變造執業登記證之行為，足以生損害於他人（即游秋霖）及公眾
      （即公路監理機關、警察機關管理營業小客車之正確性）。
（四）綜上所述，被告所辯，顯係卸責之詞，不足採信。故事證明確，被告犯行，堪
      以認定。
二、核被告所為，係犯刑法第三百三十七條之侵占離本人所持有之物及第二百十六條
    、第二百十二條之行使變造特許證罪。又其變造特許證之低度行為，應為行使之
    高度行為所吸收，不另論罪。又公訴人雖認被告於八十八年九月、十月間在鵬程
    車行竊取游秋霖之執業登記證，應係犯竊盜罪，惟查扣案之執業登記證固為游秋
    霖於八十八年九月十日在臺北市○○路○段一號榮車中心失竊之物，然查無其他
    積極證據證明為被告所竊取，該執業登記證應係行竊者所棄置，嗣後由被告取得
    持有，自屬侵占離本人持有之物，公訴人所認容有未洽，然本件法律上評價之對
    象均為在特定時地，被告不法取得游秋霖之執業登記證之行為，僅該執業登記證
    是否在他人持有中之別，就其行為之侵害性及目的以觀，其基本社會事實仍屬相
    同，爰依法變更起訴法條。另變造私文書係指不變更原有文書之本質，僅就文書
    之內容有所更改而言，若變更其本質，使其發生完全相反之效用者，則屬偽造，
    而非變造（最高法院四十一年度台上字第九十六號判例足資參照）。扣案之執業
    登記證，其駕駛人姓名及照片業經被告黏貼其個人姓名及照片，嗣後再以彩色影
    印方式變造，而證號一五八八六一號部分並未經塗改或變更，此經被告及被害人
    游秋霖供承明確，並經本院核閱其上證號並無任何塗抹更動之痕跡，是以扣案之
    執業登記證確屬變造無疑。公訴人認被告係犯偽造特許證罪，容有誤會，惟處罰
    之根據同為刑法第二百十二條之規定，自無須變更起訴法條，附此敘明。被告先
    後多次變造執業登記證進而行使之犯行，時間緊接，犯罪構成要件相同，顯係基
    於概括犯意為之，為連續犯，依刑法第五十六條規定，以一罪論，並加重其刑。
    而被告先變造執業登記證，再將之彩色影印，應認係同一變造行為，附此述明。
    其所犯侵占離本人所持有之物及行使變造特許證二罪之間，有方法目的之牽連關
    係，為牽連犯，應從較重之行使變造特許證罪處斷。爰審酌被告之期能繼續執業
    之動機、不法冒用他人證件之目的、侵占及變造手段、對被害人游秋霖及公路監
    理機關、警察機關管理之正確性所生之損害、行使時間之長短及犯後坦承態度等
    一切情狀，量處如主文所示之刑，並諭知易科罰金之折算標準。被告前於八十二
    年間因傷害案，經臺灣臺北地方法院判處有期徒刑二月，於八十三年六月二十一
    日易科罰金執行完畢後，五年內未曾受有期徒刑以上刑之宣告，有臺灣高等法院
    檢察署刑案紀錄簡覆表在卷可證（見本院卷第六至八頁），其為求維生，因不諳
    法令，一時失慮，致誤觸法網，經此教訓後，應知警愓，而無再犯之虞，本院因
    認對被告所處之刑以暫不執行為適當，爰併予宣告緩刑三年，以啟自新。扣案之
    變造執業登記證彩色影本為為被告犯罪所得之物，且為被告所有，業經被告供陳
    在卷，依法應併予宣告沒收。而扣案之變造執業登記證（原本）為游秋霖所有，
    非屬被告所有，爰不予沒收之諭知，併此敘明。
據上論斷，應依刑事訴訟法第二百九十九條第一項前段、第三百條，刑法第五十六條
、第二百十六條、第二百十二條、第三百三十七條、第五十五條、第四十二條第二項
、第七十四條第二款、第三十八條第第一項第二款，罰金罰緩提高標準條例第一條前
段、第二條，判決如主文。
本案經檢察官楊文慶到庭執行職務。
中      華      民      國      八十九      年     九     月    十四    日
                                  臺灣臺北地方法院刑事第一庭
                                        法    官  蔡  惠  如
右正本證明與原本無異。
如不服本判決，應於判決送達後十日內，向本院提出上訴狀。
                                        書 記 官  彭  雅  慧
中      華      民      國      八十九      年     九     月    十五    日


司法院資訊處製作；財團法人民間司法改革基金會備份。
